【裁判字號】    89,訴,610
【裁判日期】    900118
【裁判案由】    偽造有價證券
【裁判全文】
臺灣板橋地方法院刑事判決                          八十九年度訴字第六一號
    公  訴  人  臺灣板橋地方法院檢察署檢察官
    被      告  丙○○
右列被告因偽造有價證券案件，經檢察官提起公訴（八十九年度偵字第七十五號），
本院判決如左：
    主  文
丙○○意圖供行使之用，而偽造有價證券，處有期徒刑壹年捌月。
偽造如附表所示之本票壹張沒收。
    事  實
一、丙○○於民國八十四年間，未得友人甲○○之同意，以其名義參加由乙○○所召
    集之互助會，嗣以口頭向乙○○告知係甲○○投標，冒用甲○○之名義得標，為
    取信於乙○○，詎基於偽造有價證券之犯意及供行使之用之意圖，明知未得甲○○之同意或授權，竟於八十四年六月十二日，在臺北縣樹林市鎮○街四六五巷四
    十七號所經營之「欣興幼稚園」內，於編號為０七二三一三號空白本票之金額及
    發票日欄內，偽填金額及發票日期分別為新臺幣（下同）六十五萬元、八十五年
    十二月三十一日，並偽造甲○○之署押於該本票之發票人欄，而偽造完成如附表
    所示之本票一紙，持以行使交付予乙○○，以擔保其向乙○○標得互助會款後，
    應繳交之死會會款債務。丙○○嗣於八十四年九月間，因其所召集之互助會停標
    而避不見面，乙○○參加前開互助會會員在臺北縣板橋市所召開之債權人會議，
    見甲○○持有上開本票，經查詢始悉上情。
二、案經乙○○訴請臺灣板橋地方法院檢察署檢察官偵查起訴。
    理  由
一、訊據被告丙○○就其在如附表所示本票上之發票人欄簽署甲○○之姓名，再交由
    乙○○收執之事實固坦承不諱，惟矢口否認有何偽造有價證券之犯行，辯稱：甲○○透過我參加乙○○所召集之互助會，後來甲○○表示繳不起會款要退出，我
    將此事告知乙○○，乙○○說甲○○是你的朋友，我以後找你就是了，嗣後我以
    甲○○名義得標，獲得她同意，以其名義簽發本票云云。惟查：
（一）告訴人乙○○召集民間互助會，邀約被告丙○○參加，被告以自己、甲○○、
      丁○○、周喚盛名義參加四會，告訴人不認識甲○○、丁○○、周喚盛等人，
      ，被告以電話報價競標，得標後向告訴人說明由何人得標，上開四會均已得標
      ，被告以甲○○名義得標後，交付發票人為甲○○之本票一張予告訴人等情，
      業據告訴人乙○○指訴綦詳，核與證人甲○○到庭證述之情節相符，且有本票
      影本一紙在卷可稽。
（二）被告丙○○於八十二年間召集二組互助會，嗣冒用活會會員許俊寧之名義得標
      ，而以此詐術詐得活會會員之財物，嗣於八十四年九月十日停標後避不見面，
      經本院判處有期徒刑十月確定，此有判決書一份在卷可參。苟告訴人乙○○與
      證人甲○○相識，且甲○○確曾參加乙○○召集之互助會，乙○○於收受發票
      人為丙○○之本票後，在被告經濟狀況不佳且避不見面之情形下，理應積極向
      甲○○行使本票上之權利。惟乙○○得知甲○○否認有簽發本票之情事下，即
      向臺灣板橋地方法院檢察署檢察官對被告提出告訴，足徵乙○○與甲○○素不
      相識，乙○○至被告所開設之欣興幼稚園催討債務，巧遇甲○○，進而獲悉上
      開偽造有價證券之情，堪以認定，被告辯稱甲○○確有參加互助會，且與被告
      相識云云，顯係卸責之詞，不足採信。
（三）被告丙○○雖以其曾向證人甲○○借取空白支票使用，由證人甲○○將蓋妥印
      章之空白支票交給被告，被告填寫金額後將款項匯入甲○○之戶頭，足見雙方
      互有金錢往來，甲○○有授權被告簽發票據等情置辯。惟前揭證人甲○○授權
      被告簽發支票之事實，固為證人甲○○證述明確，惟尚難因此推論證人甲○○
      曾授權被告簽發本票之情事。況被告僅授權被告在發票人欄蓋妥印章之空白支
      票上填寫金額，未有授權被告有代行發票之行為，被告豈會認為其有簽發本票
      之授權行為？況被告既辯稱其在證人甲○○面前，簽寫甲○○之姓名，依其指
      示填寫住址及身分證字號，並蓋自己之指印云云，證人甲○○何不親自在本票
      上簽名，反而在被告面前告知其年籍資料，再由被告簽名、按指印？且被告及
      證人甲○○均有使用票據之經驗，豈會如此輕率為之？被告所辯，再再均有違
      常情，難以採信。
（四）公訴人函請法務部調查局對告訴人乙○○及證人甲○○進行測謊鑑定，鑑定結
      果認為：「一、乙○○稱：其不知丙○○以甲○○名義入會，經測試呈情緒波
      動之反應，應係說謊。二、甲○○稱：丙○○私自以其名義入會、開標，經測
      試無情緒波動之反應，應未說謊。」，此有法務部調查局八十九年二月二十三
      日陸（三）字第八九００八０六七號鑑定通知書乙份附卷可稽，核與被告另未
      得甲○○同意，以甲○○名義入會，而告訴人不認識甲○○，認為標會相關情
      事找被告負責即可，而被告未得甲○○同意，以其名義簽發本票之情相符，堪
      以採信。綜上各節以析，被告所辯顯係卸責之詞，難以採信，本件事證明確，
      被告犯行堪以認定。
二、核被告丙○○所為，係犯刑法第二百零一條第一項之偽造有價證券罪。其偽造署
    押為偽造上開本票之階段行為；又行使偽造有價證券之低度行為，應為偽造有價
    證券之高度行為所吸收，均不另論罪。惟念被告經濟狀況拮据，為求清償會款債
    務心切，復不知行為輕重，致觸犯偽造有價證券犯罪之重典，且被告事後業與告
    訴人結清相關死會會款，亦經告訴人乙○○供明在卷（見偵查卷第十四頁正面）
    ，衡以本案情節，若處以偽造有價證券罪之最低法定本刑三年有期徒刑，尚嫌過
    重，尚有可憫恕之處，爰依刑法第五十九條之規定，酌減其法定本刑，以求罪刑
    相當。茲審酌被告之素行、智識程度，犯罪之動機、目旳、手段、所偽造本票之
    張數及面額，及事後態度等一切情狀，量處如主文所示之刑。至於被告所偽造如
    附表所示之本票一張，應依刑法第二百零五條之規定宣告沒收。
據上論斷，應依刑事訴訟法第二百九十九條第一項前段，刑法第二百零一條第一項、
第五十九條、第二百零五條，罰金罰鍰提高標準條例第一條前段，判決如主文。
本案經檢察官楊四猛到庭執行職務。
中      華      民      國      九十      年      一      月    十八    日
                                  臺灣板橋地方法院刑事第六庭
                                      法  官  侯  志  融
如不服本判決，應於判決送達後十日內，向本院提出上訴狀。
附錄本案論罪科刑法條全文
刑法第二百零一條第一項
意圖供行使之用，而偽造、變造公債票，公司股票或其他有價證券者，處三年以上十
年以下有期徒刑，得併三千元以下罰金。
行使偽造、變造之公債票、公司股票或其他有價證券或意圖供行使之用收集或交付於
人者，處一年以上七年以下有期徒刑，得併科三千元以下罰金。
【附表】
┌────────┬──────┬──────┬───────┬────┐
│本  票  號  碼  │發  票  日  │到  期  日  │面額（新臺幣）│發票人  │
├────────┼──────┼──────┼───────┼────┤
│０七二三一三    │八十四年六月│八十五年十二│六十五萬元    │甲○○  │
│                │十二日      │月三十一日  │              │        │
└────────┴──────┴──────┴───────┴────┘


司法院資訊處製作；財團法人民間司法改革基金會備份。
